【裁判字號】    98,訴,696
【裁判日期】    980508
【裁判案由】    毒品危害防制條例
【裁判全文】
臺灣臺北地方法院刑事判決        九十八年度訴字第六九六號
公  訴  人  臺灣臺北地方法院檢察署檢察官
被      告  甲○○
上列被告因違反毒品危害防制條例案件，經檢察官提起公訴（九
十八年度毒偵字第七○一號），嗣被告於準備程序中為有罪之陳
述，經告以簡式審判之旨，並聽取當事人之意見後，經本院合議
庭裁定以簡式審判程序審理，本院判決如下：
    主  文
甲○○施用第一級毒品，累犯，處有期徒刑拾月。
    事  實
一、甲○○於民國九十年間因施用毒品案件，經本院以九十一年
    度毒聲字第一一九五號裁定送觀察、勒戒後，認有繼續施用
    毒品傾向，經本院以九十一年度毒聲字第二五九一號裁定令
    入戒治處所施以強制戒治，嗣其成效經評定為合格，無繼續
    戒治之必要，再經本院以九十二年度毒聲字第一○六三號裁
    定停止戒治，所餘戒治期間付保護管束，於九十二年十二月
    十八日保護管束期滿，由臺灣臺北地方法院檢察署檢察官以
    九十三年度戒毒偵字第二十三號為不起訴處分確定，又於九
    十七年七月間、同年九月間、同年十二月間因施用毒品案件
    ，先後經本院以九十七年度訴字第一五三六號判決應執行有
    期徒刑一年一月、九十七年度訴字第二○三九號判決應執行
    有期徒刑一年二月、九十八年度訴字第二三○號判處有期徒
    刑六月確定（均未執行完畢），又於八十三年間因肅清煙毒
    條例等案件，經臺灣板橋地方法院以八十三年度訴字第二四
    五○號判決施用毒品罪有期徒刑三年二月、連續非法吸用化
    學合成麻醉藥品罪有期徒刑八月、非法販賣化學合成麻醉藥
    品罪有期徒刑五年二月確定，意圖販賣而持有毒品罪部分則
    經臺灣高等法院以八十四年度上訴字第五七三○號判處有期
    徒刑五年二月確定，以上四罪經臺灣高等法院以八十五年度
    聲字第三二七號裁定定其應執行有期徒刑十二年確定，於八
    十九年十月十八日縮短刑期假釋出監，嗣經撤銷假釋，執行
    殘刑，並經臺灣板橋地方法院以九十六年度聲減字第一三三
    三號裁定減刑及定其應執行有期徒刑十年一月，另與其於九
    十二年間所犯竊盜罪、侵占罪，分經臺灣板橋地方法院以九
    十二年度簡字第二六二號判處有期徒刑四月、九十二年度易
    字第一七一四號判處拘役四十日，再經臺灣板橋地方法院以
    九十六年度聲減字第一三三三號裁定各減為有期徒刑二月、
    拘役二十日確定部分接續執行，於九十六年十月五日縮刑期
    滿執行完畢，猶不知悔改，竟基於施用第一級毒品海洛因之
    犯意，於九十八年二月三日上午七、八時許，在臺北市○○
    區○○街二十六之一號二樓住處，以海洛因加水置入針筒內
    注射之方式，施用海洛因一次，嗣於同日上午八時三十分許
    ，在臺北市○○區○○路一段八十八號旁，為警攔檢查獲，
    經採尿送驗後，查悉上情。
二、案經臺北市政府警察局移送臺灣臺北地方法院檢察署檢察官
    偵查起訴，嗣經本院合議庭裁定改以簡式審判程序審理。
    理  由
一、上揭事實，業據：
  (一)被告甲○○坦承不諱（見本院卷第三十六頁反面），且被告
    於九十八年二月三日為警查獲後所採集之尿液經送臺灣尖端
    先進生技醫藥股份有限公司以氣相層析質譜儀分析法確認檢
    驗後，呈嗎啡、可待因陽性反應，此有該公司於同年月十三
    日所出具之濫用藥物檢驗報告在卷可稽（見臺灣臺北地方法
    院檢察署九十八年度毒偵字第七○一號偵查卷第二十頁），
    足見被告任意性自白，核與事實相符，應堪採信。
  (二)按施用第一、二級毒品為犯罪行為，毒品危害防制條例第十
    條定有處罰明文。故施用第一、二級毒品者，依前揭規定本
    應科以刑罰。惟基於刑事政策，對合於一定條件之施用者，
    則依同條例第二十條、第二十三條之規定，施以觀察、勒戒
    及強制戒治之保安處分。又毒品危害防制條例於九十二年七
    月九日修正公布，自九十三年一月九日施行，其中第二十條
    、第二十三條將施用毒品之刑事處遇，區分為「初犯」及「
    五年內再犯」、「五年後再犯」。依其立法理由之說明：「
    初犯」，經觀察、勒戒或強制戒治後，應為不起訴處分或不
    付審理之裁定；經觀察、勒戒或強制戒治執行完畢釋放後，
    「五年內再犯」者，因其再犯率甚高，原實施之觀察、勒戒
    及強制戒治既已無法收其實效，爰依法追訴或裁定交付審理
    。至於經觀察、勒戒或強制戒治執行完畢釋放後，「五年後
    再犯」者，前所實施之觀察、勒戒或強制戒治已足以遮斷其
    施用毒品之毒癮，為期自新及協助其斷除毒癮，仍適用「初
    犯」規定，先經觀察、勒戒或強制戒治之程序。從而依修正
    後之規定，僅限於「初犯」及「五年後再犯」二種情形，始
    應先經觀察、勒戒或強制戒治程序。倘被告於五年內已再犯
    ，經依法追訴處罰，縱其第三次（或第三次以上）再度施用
    毒品之時間，在初犯經觀察、勒戒或強制戒治執行完畢釋放
    五年以後，已不合於「五年後再犯」之規定，且因已於「五
    年內再犯」，顯見其再犯率甚高，原實施觀察、勒戒或強制
    戒治，已無法收其實效，即應依該條例第十條處罰。至於第
    三次（或第三次以上）再度施用毒品之時間，是否宜有期間
    限制？以多久為宜？則分屬刑事政策、專門醫學之範圍，非
    審判機關所能決定，有待循立法途徑解決（最高法院九十七
    年度第五次刑事庭會議決議參照）。查被告於九十年間因施
    用毒品案件，經本院以九十一年度毒聲字第一一九五號裁定
    送觀察、勒戒後，認有繼續施用毒品傾向，經本院以九十一
    年度毒聲字第二五九一號裁定令入戒治處所施以強制戒治，
    嗣其成效經評定為合格，無繼續戒治之必要，再經本院以九
    十二年度毒聲字第一○六三號裁定停止戒治，所餘戒治期間
    付保護管束，於九十二年十二月十八日保護管束期滿，由臺
    灣臺北地方法院檢察署檢察官以九十三年度戒毒偵字第二十
    三號為不起訴處分確定，又於九十七年七月間、同年九月間
    、同年十二月間，因施用毒品案件，先後經本院以九十七年
    度訴字第一五三六號判決應執行有期徒刑一年一月、九十七
    年度訴字第二○三九號判決應執行有期徒刑一年二月、九十
    八年度訴字第二三○號判處有期徒刑六月確定，有臺灣高等
    法院被告前案紀錄表在卷可按（見本院卷第三十九頁至第五
    十六頁），縱被告本次施用毒品之時間，係在第一次犯施用
    毒品罪經強制戒治執行完畢釋放五年以後，參諸前揭說明，
    仍與「五年後再犯」有別，應無毒品危害防制條例第二十條
    第三項「依前項規定為觀察、勒戒或強制戒治執行完畢釋放
    後，五年後再犯第十條之罪者，適用本條前二項之規定」之
    適用，自應依法追訴審判。
  (三)綜上所述，本案事證明確，被告施用第一級毒品犯行，洵堪
    認定，應予依法論科。
二、按海洛因屬毒品危害防制條例第二條第二項第一款所定之第
    一級毒品，不得施用、持有。核被告所為，係犯毒品危害防
    制條例第十條第一項施用第一級毒品罪。其持有海洛因之低
    度行為，為施用海洛因之高度行為所吸收，不另論罪。又被
    告於八十三年間因肅清煙毒條例等案件，經臺灣板橋地方法
    院以八十三年度訴字第二四五○號判決施用毒品罪有期徒刑
    三年二月、連續非法吸用化學合成麻醉藥品罪有期徒刑八月
    、非法販賣化學合成麻醉藥品罪有期徒刑五年二月確定，意
    圖販賣而持有毒品罪部分則經臺灣高等法院以八十四年度上
    訴字第五七三○號判處有期徒刑五年二月確定，以上四罪經
    臺灣高等法院以八十五年度聲字第三二七號裁定定其應執行
    有期徒刑十二年確定，於八十九年十月十八日縮短刑期假釋
    出監，嗣經撤銷假釋，執行殘刑，並經臺灣板橋地方法院以
    九十六年度聲減字第一三三三號裁定減刑及定其應執行有期
    徒刑十年一月確定，另與其於九十二年間所犯竊盜罪、侵占
    罪，分經臺灣板橋地方法院以九十二年度簡字第二六二號判
    處有期徒刑四月、九十二年度易字第一七一四號判處拘役四
    十日，再經臺灣板橋地方法院以九十六年度聲減字第一三三
    三號裁定各減為有期徒刑二月、拘役二十日確定部分接續執
    行，於九十六年十月五日縮刑期滿執行完畢，有臺灣高等法
    院被告前案紀錄表在卷可按（見本院卷第三十九頁至第五十
    六頁），其前受徒刑之執行完畢，五年以內故意再犯本案有
    期徒刑以上之罪，為累犯，應依刑法第四十七條第一項之規
    定加重其刑。爰審酌被告前經觀察、勒戒、強制戒治及法院
    判刑後，猶未戒除施用毒品惡習，一再施用毒品，惟其犯罪
    後坦承犯行，所為係戕害個人身體健康，及其犯罪之動機、
    目的、手段、智識程度、生活狀況等一切情狀，量處如主文
    所示之刑。
據上論斷，應依刑事訴訟法第二百七十三條之一第一項、第二百
九十九條第一項前段，毒品危害防制條例第十條第一項，刑法第
十一條前段、第四十七條第一項，判決如主文。
本案經檢察官楊冀華到庭執行職務
中    華    民    國  九十八  年    五    月    八    日
                          臺灣臺北地方法院刑事第七庭
                              法      官  孫萍萍
以上正本證明與原本無異。
如不服本判決，應於收受送達後十日內向本院提出上訴書狀，並
應敘述具體理由；其未敘述上訴理由者，應於上訴期間屆滿後二
十日內向本院補提理由書（均須按他造當事人之人數附繕）「切
勿逕送上級法院」。
                              書  記  官  林義盛
中    華    民    國  九十八  年    五    月    八    日
附錄本案論罪科刑法條全文：
毒品危害防制條例第十條
施用第一級毒品者，處六月以上五年以下有期徒刑。
施用第二級毒品者，處三年以下有期徒刑。


司法院資訊處製作；財團法人民間司法改革基金會備份。
